臺灣臺南地方法院交通事件裁定　　　　　　　　　　　九十三年度交聲字第八六號
　　移送機關　交通部公路總局嘉義區監理所臺南監理站
　　受處分人
　　即異議人　甲○○
右列受處分人因違反道路交通管理處罰條例案件，對於交通部公路總局嘉義區監理所
臺南監理站九十三年二月二十五日所為之裁決處分（處分案號：嘉監南字第裁七四—
Ｓ00000000號）聲明異議，本院裁定如左：
    主  文
原處分關於「違反道路交通安全規則肇事致人受輕傷」部分撤銷。
甲○○不罰。
其餘異議駁回。
    理  由
一、原處分意旨略以：受處分人即異議人甲○○於民國九十二年十二月六日下午一點
    四十五分左右，駕駛車牌號碼Ｐ四—０八九號營業小客車，停放在台南市○○路
    ○段路尾（即台南市○○路○段九七０號後門處）時，因未依規定緊靠道路右側
    停車，以致駕駛重型機車之梁榮池自後撞及，而造成駕駛人梁榮池與後座乘客戴
    萬裕均受有右腳骨折等傷害，而為臺南市警察局交通隊警員以臺南市警察局南市
    警交字第Ｓ00000000號舉發違反道路交通管理事件通知單予以舉發。後
    來原處分機關即交通部公路總局嘉義區監理所臺南監理站經查證後，又以異議人
    之上述違規事實明確，乃依照道路交通管理處罰條例第五十六條第一項第六款及
    第六十一條第三項等規定，並參酌違反道路交通管理事件統一裁罰基準表之相關
    內容，裁處異議人罰鍰新臺幣九百元，並吊扣駕駛執照三個月。
二、聲明異議意旨則略以：受處分人即異議人甲○○雖不否認有於九十二年十二月六
    日下午一點四十五分左右，駕駛車牌號碼Ｐ四—０八九號營業小客車，停放在台
    南市○○路○段路尾（即台南市○○路○段九七０號後門處）時，遭梁榮池所駕
    駛之重型機車自後撞及，並造成該車駕駛人梁榮池與後座乘客戴萬裕均受有右腳
    骨折等傷害之事實，然異議人所駕駛之小客車當時係停放在白色標線之路邊，且
    車身左側之機慢車優先道仍能容納機車通行，應無「未依規定緊靠道路右側停車
    」之違規情形，舉發警員不能僅憑其主觀認定而逕行開立舉發通知單。又其所駕
    駛之小客車係處於靜止狀態，然竟遭梁榮池所駕駛之機車超速、超載（共乘坐三
    人）而撞及，則駕駛人梁榮池應為本件車禍之肇事者。退而言之，即便異議人有
    違規停車之情形，則依照道路交通管理處罰條例之相關規定，亦僅應處以罰鍰，
    然監理機關竟又裁處吊扣異議人之駕照三個月，實非適當，故異議人不服原裁處
    ，乃提起本件異議。
三、按汽車駕駛人停車時不緊靠道路右側者，處新臺幣六百元以上一千二百元以下罰
    鍰，道路交通管理處罰條例第五十六條第一項第六款定有明文。又停車時應依車
    輛順行方向緊靠道路右側，其右側前後輪胎外側距離緣石或路面邊緣不得逾四十
    公分，道路交通安全規則第一一二條第二項亦規定甚明。
四、經查：
    （一）受處分人即異議人甲○○並不否認有於九十二年十二月六日下午一點四十
          五分左右，駕駛車牌號碼Ｐ四—０八九號營業小客車，停放在台南市○○
          路○段路尾（即台南市○○路○段九七０號後門處）時，遭梁榮池所駕駛
          之重型機車自後撞及，並造成該車駕駛人梁榮池及後座乘客戴萬裕均受有
          右腳骨折等傷害之事實，且有臺南市警察局南市警交字第Ｓ000000
          00號舉發違反道路交通管理事件通知單、臺南市警察局九十三年三月十
          八日南市警交字第０九三００三九四五九號函所附之警詢筆錄、道路交通
          事故現場圖、道路交通事故調查報告表（一）、（二）各一紙及事故現場
          蒐證照片二十五張附卷可參。
    （二）其次，詳細觀察上述道路交通事故現場圖及事故現場蒐證照片等內容，亦
          可發現受處分人即異議人甲○○所駕駛之前開小客車，係停止於突出於路
          面邊緣之路旁行道樹植栽基座外側位置，且其右側前後車身（約略與其前
          後輪胎外側切齊）則係距離路面邊緣分別達一˙一公尺及一˙三公尺，顯
          見本件車禍發生後，該小客車之停止位置，距離路面邊緣已遠超過前開道
          路交通安全規則第一一二條第二項所規定之四十公分。又本件車禍發生時
          ，該小客車僅係遭受機車撞及左後方車角，且由該小客車遭碰撞後之撞擊
          痕跡並非嚴重等情形判斷，可知該碰撞力道亦非猛烈，因此本件小客車因
          碰撞而造成之車身偏移，應屬輕微。從而，異議人在事故發生前停放小客
          車之處，與本件車禍發生後小客車所停止之位置，經核應甚接近，而本件
          車禍發生後，該小客車右側前後輪胎外側距離路面邊緣，既然遠高於四十
          公分，故異議人於前述時、地，駕駛小客車有不緊靠道路右側停車之違規
          行為，應可認定。
    （三）至本件肇事地點之路面邊緣，雖未劃設禁止停車線（黃色實線）或禁止臨
          時停車線（紅色實線），而屬可以路邊停車之路段。然車輛停放時，應依
          車輛順行方向緊靠道路右側，其右側前後輪胎外側距離路面邊緣不得逾四
          十公分，前開道路交通安全規則既已規定明確，則受處分人即異議人陳建
          名尚不得以其停車後，該小客車車身左側之機慢車優先道仍能容納機車通
          行為由，而認其所駕駛之小客車業已依規定緊靠道路右側停車。況異議人
          於停車之際，本應選擇得以緊靠路面邊緣之位置停放，而不能僅因路旁有
          行道樹植栽基座佔據路面，即可任意跨越機慢車優先道而停放車輛。而於
          此情況下，異議人既見所欲停車之位置，已無從緊靠道路右側停車，則其
          即不得貿然在該處停車，而應另覓其他可以符合規定之停車處所停車，始
          為適當。據此，異議人前開所辯：其所駕駛之小客車當時係停放在白色標
          線之路邊，且車身左側之機慢車優先道仍能容納機車通行，應無「未依規
          定緊靠道路右側停車」之違規情形云云，經核非有理由，而不足採。
    （四）再者，汽車駕駛人，駕駛汽車違反道路交通安全規則，因而肇事致人受傷
          者，吊扣其駕駛執照三個月至六個月，九十三年七月一日修正施行前之道
          路交通管理處罰條例第六十一條第三項雖定有明文，然本條規定之處罰，
          除行為人需有駕駛汽車違反道路交通安全規則之行為，以及發生交通事故
          而致人受傷之結果外，另該違規行為與肇事致人受傷之結果間，尚須具有
          相當因果關係。否則，假若行為人之違規行為與肇事致人受傷之結果間，
          並無相當因果關係，則行為人縱有違反道路交通安全規則之駕駛行為，且
          客觀上並有發生交通事故而致人受傷之事實，然此等情況下，仍難貿然以
          本條項之規定而對於違規行為人加以處罰。
    （五）查本件交通事故之發生，係梁榮池駕駛重型機車，由後方撞及受處分人即
          異議人甲○○所駕駛，並停放於台南市○○路○段路邊之小客車，因而造
          成駕駛人梁榮池與後座乘客戴萬裕分別受有右腳骨折之傷害等情，雖有上
          述道路交通事故現場圖、道路交通事故調查報告表（一）、（二）及梁榮
          池與戴萬裕之父戴枝成之警詢筆錄影本各一份等資料在卷可參，然根據駕
          駛人梁榮池於警詢中所陳稱：「我於九十二年十二月六日下午十三時四十
          五分許，駕駛失竊重機車、車號為ＬＣ二－００一號重機車，未懸掛車牌
          ，後載戴萬裕及許貴綜二人（行經）怡安路二段機慢車優先道西向東，行
          駛至事故發生地點時，因我回頭與戴萬裕及許貴綜交談時，未注意同向右
          前方停放一部Ｐ四—０八九號營業小客車，當我行駛至肇事地點時，後載
          許貴綜向我告知前方有車輛，當我回頭看時，便撞上該部Ｐ四—０八九號
          營業小客車左後保桿因而肇事。」等語（詳見卷附之九十二年十二月十四
          日警詢筆錄），並參酌上開道路交通事故現場圖、道路交通事故調查報告
          表（一）、（二）及道路交通事故現場蒐證照片上之各項現場跡證等資料
          加以判斷，則可發現本件車禍之發生，應係駕駛人梁榮池駕駛重型機車，
          沿怡安路二段行經本件肇事地點時，因回頭與後座乘客戴萬裕、許貴綜交
          談，以致疏未注意車前狀況而撞及路邊停放之小客車所致，故駕駛人梁榮
          池疏未注意車前狀況之駕駛行為，應係本件車禍發生之唯一肇事因素。至
          異議人未依規定緊靠道路右側停車之駕駛行為，雖有違反道路交通安全規
          則第一一二條第二項規定之情形，然該違規行為經核應與本件車禍之發生
          無涉。況本件經送台灣省台南區車輛行車事故鑑定委員會鑑定結果，亦持
          相同見解，有該委員會九十三年四月五日南鑑字第九三０一六二號函所附
          之鑑定意見書一份存卷可資佐證，此結果更加證明異議人之違規停車行為
          ，與梁榮池、戴萬裕二人因本件車禍而受傷之結果間，經核並無任何相當
          因果關係存在。從而，異議人之前述停車行為，經核雖有違反道路交通安
          全規則之情形，但實際上並未因而肇事致人受傷，故原處分機關即交通部
          公路總局嘉義區監理所臺南監理站未予查明，即貿然依照道路交通管理處
          罰條例第六十一條第三項之規定，裁處異議人吊扣駕駛執照三個月，於法
          則尚有違誤。
五、綜上所述，本件原裁決處分關於「違反道路交通安全規則肇事致人受輕傷」部分
    既有前述違法情形，故應由本院裁定將原處分之此部分予以撤銷，而另為受處分
    人即異議人甲○○不罰之諭知，以資適法。至異議人於前述時、地，有駕駛小客
    車未依規定緊靠道路右側停車之違規事實既可認定，則原處分機關即交通部公路
    總局嘉義區監理所臺南監理站就該部分違規事實，引用道路交通管理處罰條例第
    五十六條第一項第六款之規定，裁處異議人罰鍰新臺幣九百元，於法並無違誤，
    且異議人就該部分之異議內容，經核亦無理由，故此部分仍應予以駁回。
六、據上論斷，應依道路交通案件處理辦法十九條、第二十條前段，裁定如主文。
中      華      民      國      九十三      年     八     月   二十三   日
                              臺灣臺南地方法院交通法庭
                                  法  官    陳  志  成
右正本證明與原本無異。
如不服本裁定應於送達後五日內向本院提出抗告狀。
                                  書記官    黃  瓊  蘭
中      華      民      國      九十三      年     八     月   二十三   日
